【裁判字號】    98,上訴,954
【裁判日期】    980313
【裁判案由】    毒品危害防制條例
【裁判全文】
臺灣高等法院刑事判決                 98年度上訴字第954號
上  訴  人
即  被  告  甲○○
                    （現另案於臺灣臺北監獄執行中）
上列上訴人因違反毒品危害防制條例案件，不服臺灣臺北地方法
院97年度訴字第2196號，中華民國98年2 月2 日第一審判決（起
訴案號：臺灣臺北地方法院檢察署97年度毒偵字第3320號），提
起上訴，本院判決如下：
    主  文
上訴駁回。
    理  由
一、按依刑事訴訟法第350 條、第361 條、第362 條、第367 條
    規定，不服地方法院之第一審判決而上訴者，須提出上訴書
    狀，並應敘述具體理由，為上訴必備之程式；其所提出之書
    狀未敘述上訴理由，或僅曾以言詞陳述上訴理由者，均應於
    上訴期間屆滿後20日內補提理由書於第一審法院。第一審法
    院經形式審查，認逾期未補提上訴理由者，應定期間先命補
    正；逾期未補正者，為上訴不合法律上之程式，應以裁定駁
    回。倘已提出上訴理由，但所提非屬具體理由者，則由第二
    審法院以上訴不合法律上之程式，判決駁回。而所謂具體理
    由，必係依據卷內既有訴訟資料或提出新事證，指摘或表明
    第一審判決有何採證認事、用法或量刑等足以影響判決本旨
    之不當或違法，而構成應予撤銷之具體事由，始克當之（例
    如：依憑證據法則具體指出所採證據何以不具證據能力，或
    依憑卷證資料，明確指出所為證據證明力之判斷如何違背經
    驗、論理法則）；倘僅泛言原判決認定事實錯誤、違背法令
    、量刑失之過重或輕縱，而未依上揭意旨指出具體事由，或
    形式上雖已指出具體事由，然該事由縱使屬實，亦不足以認
    為原判決有何不當或違法者（例如：對不具有調查必要性之
    證據，法院未依聲請調查亦未說明理由，或援用證據不當，
    但除去該證據仍應為同一事實之認定），皆難謂係具體理由
    ，俾與第二審上訴制度旨在請求第二審法院撤銷、變更第一
    審不當或違法之判決，以實現個案救濟之立法目的相契合，
    並節制濫行上訴（最高法院97年度台上字第892 號判決亦同
    此意旨）。
二、本件原審判決略以：甲○○曾於民國（下同）88年間，因施
    用毒品案件，經臺灣士林地方法院以88年度毒聲字第1590號
    裁定送觀察、勒戒後，認無繼續施用毒品傾向，於88年9 月
    4 日因觀察勒戒執行完畢出監，並由臺灣士林地方法院檢察
    署檢察官以88年度毒偵字第126 號為不起訴處分確定；又於
    觀察勒戒完畢出監後5 年內之93年間，因施用及轉讓毒品等
    案件，經本院以94年度上訴字第220 號判決分別判處有期徒
    刑1 年8 月、1 年6 月及1 年，並定應執行刑為有期徒刑4
    年確定；復於93年間，因持有毒品案件，經臺灣板橋地方法
    院以93年度訴字第2189號判決處有期徒刑4 月確定，嗣經本
    院以95年度聲字第293 號裁定定應執行刑為有期徒刑4 年2
    月確定，並經本院以96年度聲減字第295 號裁定減刑為有期
    徒刑2 年1 月確定，於96年7 月16日執行完畢。詎甲○○仍
    不知悔悟，分別基於施用第一級毒品海洛因及第二級毒品甲
    基安非他命（起訴書誤載為安非他命）之犯意，先於97年8
    月25日向綽號「阿祥」之人取得海洛因及甲基安非他命而持
    有，進而於同年月26日，在臺北市士林區○○○路○ 段27巷
    33弄1 號住處，以將海洛因摻入香煙內點燃吸食之方式，施
    用海洛因1 次；另以將甲基安非他命置入吸食器內燒烤生煙
    吸聞之方式，施用甲基安非他命1 次。嗣於97年8 月27日凌
    晨1 時40分許，因甲○○在臺北市○○區○○街與新生北路
    口違規停車而遭警攔查，並經其同意搜索而當場在其車內查
    獲甲基安非他命4 包（總毛重6.22克、總淨重5.42克、驗餘
    5.38克，含直接包裝毒品而殘有甲基安非他命於上不可完全
    析離之塑膠袋4 只），始查知上情等語。
三、被告甲○○不服原審判決，提起上訴，其於98年2 月16日提
    出之「刑事上訴狀」所敘述之上訴理由略以：毒品危害防制
    條例認施用毒品者具「病患性犯人」之特質，參諸世界各國
    醫療經驗及醫學界之共識，咸認施用毒品成癮者，其心癮甚
    難戒除，絕難斷癮，致其再犯率偏高，以新加坡為例，其執
    行強制戒治後，再犯比例高達百分之72至75，因此施用毒品
    者，因無法戒絕毒品，一再施用毒品，本為施用毒品者之特
    性，故再犯施用毒品罪，量刑不宜過重，且新修正之刑法已
    採一罪一罰，對於用毒品者每次施用犯行，均分別處罰，足
    已制裁每一次施用毒品之犯行。綜上所述，懇請鈞院從輕量
    刑等語。
四、查原判決已於理由內說明：前揭事實，業據被告甲○○於原
    審審理時坦承不諱，且被告為警查獲時所採集之尿液經送鑑
    定結果，確係呈現海洛因及甲基安非他命陽性反應，有臺灣
    尖端先進生技醫藥股份有限公司濫用藥物檢驗報告及臺北市
    政府警察局偵辦毒品案件尿液檢體委驗單各1 紙附卷可稽。
    又扣案之白色晶體4 包，經送臺北市政府警察局檢驗之結果
    ，該等晶體確含有第二級毒品甲基安非他命成分，亦有該局
    97年9 月4 日北市鑑毒字第227 號鑑定書附卷可參。又被告
    曾於88年間因施用毒品案件，經臺灣士林地方法院以88年度
    毒聲字第1590號裁定送觀察、勒戒後，認無繼續施用毒品傾
    向，於88年9 月4 日因觀察勒戒執行完畢出監，並由臺灣士
    林地方法院檢察署檢察官以88年度毒偵字第126 號為不起訴
    處分確定；又於觀察勒戒完畢出監後5 年內之93年間因施用
    及轉讓毒品等案件，經本院以94年度上訴字第220 號判決分
    別判處有期徒刑1 年8 月、1 年6 月及1 年，並定應執行刑
    為有期徒刑4 年確定，復於93年間因持有毒品案件，經臺灣
    板橋地方法院以93年度訴字第2189號判決處有期徒刑4 月確
    定，嗣經本院以95年度聲字第293 號裁定定應執行刑為有期
    徒刑4 年2 月確定，並經本院以96年度聲減字第295 號裁定
    減刑為有期徒刑2 年1 月確定，而於96年7 月16日執行完畢
    等情，有本院被告前案紀錄表在卷可查，其於5 年內曾有觀
    察、勒戒及強制戒治與施用毒品遭法院判刑之紀錄，已無再
    次施以觀察、勒戒或強制戒治之必要。被告非法持有該等毒
    品進而施用，核其所為，係分別犯毒品危害防制條例第10條
    第1 項之施用第一級毒品罪及同條第2 項之施用第二級毒品
    罪。被告持有第一級毒品及第二級毒品之低度行為，均已分
    別為施用之高度行為所吸收，不另論罪。被告有如上所述之
    前科紀錄，有本院被告前案紀錄表在卷可查，其於受有期徒
    刑執行完畢後，5 年以內故意再犯本件有期徒刑以上之2 罪
    ，均為累犯，依刑法第47條第1 項之規定，分別加重其刑。
    並審酌被告曾有觸犯施用毒品之犯行，雖經觀察、勒戒之執
    行，仍未能斷戒施用毒品惡習，顯見其戒治意志不堅，缺乏
    勒戒動機，本應從重量刑。惟念其施用毒品係對己身殘害，
    未造成他人具體危害，且於原審審理時坦承犯行，態度尚稱
    良好，復衡其犯罪之動機、目的、手段、犯罪時所受之刺激
    、品性、生活狀況及智識程度與持有毒品之數量等一切情狀
    ，分別量處其施用第一級毒品部分有期徒刑1 年、施用第二
    級毒品部分有期徒刑1 年，並定應執行之刑有期徒刑1 年10
    月。另以扣案之晶體4 包，均含有甲基安非他命成分，而直
    接包裝毒品之夾鏈袋4 只，則殘有甲基安非他命於上不可完
    全析離，應視之為毒品，確係甲基安非他命4 包（驗餘重5.
    38克，含直接包裝毒品而殘有甲基安非他命於上不可完全析
    離之塑膠袋4 只），且係被告持以供己施用之甲基安非他命
    ，業據被告供承在卷，均應依毒品危害防制條例第18條第1
    項前段之規定，不問屬於犯人所有與否，均沒收銷燬之等語
    。原審判決理由既已詳細記載認定被告犯罪之證據，並已審
    酌關於刑法第57條科刑之一切情狀，在適法範圍內行使裁量
    權，核無量刑違法或不當之情形。被告上訴意旨，僅泛稱施
    用毒品者絕難戒除毒癮，其特性即會一再施用毒品，且刑法
    已改採一罪一罰，對於反覆施用毒品者之量刑不宜過重云云
    ，惟就原審判決（特別是量刑部分）有何不當或違法之處，
    毫無一語提及，自非屬上訴第二審之具體理由，其上訴自不
    合法律上之程式，爰不經言詞辯論予以駁回。
五、據上論斷，應依刑事訴訟法第367 條前段、第372 條，判決
    如主文。
中    華    民    國    98    年    3     月    13    日
                  刑事第十四庭審判長法  官  陳志洋
                                    法  官  梁耀鑌
                                    法  官  謝靜恒
以上正本證明與原本無異。
施用第一級毒品部分如不服本判決應於收受送達後10日內向本院
提出上訴書狀，其未敘述上訴之理由者並得於提起上訴後10日內
向本院補提理由書（均須按他造當事人之人數附繕本）「切勿逕
送上級法院」。
其餘部分不得上訴。
                                    書記官  陳珮茹
中    華    民    國    98    年    3     月    13    日
附錄：本案論罪科刑法條全文
毒品危害防制條例第10條
施用第一級毒品者，處 6 月以上 5 年以下有期徒刑。
施用第二級毒品者，處 3 年以下有期徒刑。


司法院資訊處製作；財團法人民間司法改革基金會備份。
